【裁判字號】    97,交聲,130
【裁判日期】    970328
【裁判案由】    聲明異議
【裁判全文】
臺灣高雄地方法院交通事件裁定         97年度交聲字第130號
原處分機關  交通部公路總局高雄區監理所
異  議  人
即受處分人  甲○○
上列異議人因違反道路交通管理處罰條例案件，對於交通部公路
總局高雄區監理所於民國97年1 月2 日所為之裁決（高監自裁字
第裁80-BB0000000號），聲明異議，本院裁定如下：
    主  文
原處分撤銷。
甲○○汽車駕駛人駕駛汽車不遵守道路交通標線之指示，處罰鍰
新臺幣玖佰元，並記違規點數壹點。
    理  由
一、聲明異議意旨略以：異議人即受處分人甲○○於民國96年10
    月12日中午12時12分，駕駛車牌號碼9W-2615 號自小客車，
    行經高雄市○○○○○路口時，因不遵守道路交通標線之指
    示為警照相舉發。惟異議人當天穿越該路口之停止線時，交
    通號誌尚顯示綠燈，嗣因燈號轉變，異議人無法通過路口以
    致車身橫跨於該停止線上，殆異議人在該停止線上停等紅燈
    約71.6秒時，違規測照相機方啟動而照得本件舉發照片，是
    其並非在紅燈亮啟後才跨越停止線，自無不遵守道路交通標
    線指示之違規，爰依法聲明異議，請求撤銷原處分云云。
二、按汽車駕駛人駕駛汽車有不遵守道路交通標誌、標線、號誌
    之指示者，處900 元以上1,800 元以下罰鍰；汽車駕駛人有
    第60條第2 項第3 款之情形者，除依原條款處罰鍰外，並記
    違規點數1 點，道路交通管理處罰條例第60條第2 項第3 款
    、第63條第1 項第1 款分別定有明文。次按白實線為停止線
    之標線，用以指示行駛車輛停止之界線，車輛停止時，其前
    懸部分不得伸越該線，道路交通標誌標線號誌設置規則第17
    0 條第1 項、第2 項亦設有規定。又按汽車違反道路交通管
    理事件有下列情形之一者，當場不能或不宜攔截製單舉發者
    ，得逕行舉發之：「‧‧‧七、經以科學儀器取得證據資料
    證明其行為違規者。」道路交通管理處罰條例第7 條之2 第
    1 項第7 款亦定有明文。
三、經查：
  (一)異議人甲○○於96年10月12日中午12時12分，駕駛車牌號碼
    9W-2615 號自小客車，在高雄市○○○○○路口，因車身橫
    跨停止線上而為違規測照相機照相舉發之事實，為異議人所
    不否認，並有卷附採證照片（參本院卷第18頁）、高雄市政
    府警察局舉發違反道路交通管理事件通知單、交通部公路總
    局高雄區○○○○○道路交通管理事件裁決書等附卷可稽，
    是此部份之事實，堪可認定。
  (二)異議人固辯稱：其當天穿越該路口之停止線時，交通號誌尚
    顯示綠燈，嗣因燈號轉變，其無法通過路口以致車身橫跨於
    該停止線上，殆其在該停止線上停等紅燈約71.6秒時，違規
    測照相機方啟動而照得本件舉發照片，是其並非在紅燈亮啟
    後才跨越停止線，自無不遵守道路交通標線指示之違規云云
    。惟經本院核閱上開違規舉發照片，及向高雄市政府警察局
    交通警察大隊函調異議人違規之第2 張舉發照片，發現異議
    人於紅燈亮啟後第71.6秒、第72.6秒，確有紅燈越線臨停之
    事實，有舉發照片2 張在卷可稽（參本院卷第18、29頁），
    而本件違規測照相機為線圈感應式，埋設於停止線前；其運
    作原理係紅燈時電流通過線圈產生磁場，當金屬車體通過時
    ，磁場產生變化而啟動相機拍照；如車輛於紅燈啟亮前即已
    跨線暫停，如車體未移動，線圈磁場未發生變化，相機即不
    會啟動拍照，惟如車體位移通過感應線圈則仍會觸動相機拍
    照。有高雄市政府警察局交通警察大隊97年3 月7 日高市警
    交三字第0970006001號函在卷可按（參本院卷第28頁）。是
    本件違規測照相機既係以電流通過線圈產生磁場變化而啟動
    ，而觀之本件異議人上開違規之舉發照片2 張，其中第72.6
    秒遭舉發之照片內，異議人駕駛之上開車輛車身較之第71.6
    秒之遭舉發照片內之車輛車身似稍稍為前，顯見異議人於紅
    燈亮起後第71.6秒～第72.6秒間應稍有移動其上開車輛，以
    致感應線圈之磁場產生變化而啟動相機照得上開之違規舉發
    照片至明。再參以本件查無異議人前輪或前車身通過線圈磁
    場而啟動相機之違規舉發照片等情以觀，足認異議人辯稱：
    其當天穿越該路口之停止線時，交通號誌尚顯示綠燈，嗣因
    燈號轉變，其無法通過路口以致車身橫跨於該停止線上，殆
    其在該停止線上停等紅燈約71.6秒時，違規測照相機方啟動
    而照得本件舉發照片等語，尚非全然不可採信，否則，倘異
    議人係於紅燈亮啟後跨越停止線，依上開違規測照相機之感
    應流程，應可照得異議人前車身跨越停止線之舉發照片才是
    。
  (三)然按汽車行至有號誌之交岔路口，遇有前行或轉彎之車道交
    通擁塞時，應在路口停止線前暫停，不得逕行駛入交岔路口
    內，致號誌轉換後，仍未能通過妨礙其他車輛通行。道路交
    通安全規則第102 條第1 項第12款定有明文。其規定目的無
    非為避免阻礙其他方向綠燈綠燈號誌車輛、行人通行，以免
    發生危險事故，是汽車駕駛人於時相為綠燈時，即有義務判
    斷是否可以通過路口，如果不能，就應該停止於停止線前等
    待，殆路口淨空後，方能超越停止線進入入口，倘於駕駛行
    向時號誌已經變為紅燈時，猶超越停止線後方違規臨停，仍
    應加以處罰。故縱異議人上開所辯屬實，惟其欲通過上開交
    岔路口時，本應判斷是否可以通過路口而於停止線前等候，
    如此方不至於燈號轉換後不及通過路口，而超越停止線致妨
    礙其他車輛通行，然異議人竟疏未注意及此，於通過上開交
    岔路口時未保持路口淨空，而在路口逾越停止線暫停，此亦
    屬違規行為。自不得執此違規之舉而使其於變換燈號為紅燈
    後越線違規臨停之行為成為合法，是異議人上開所辯，非該
    當於免罰之合理事由，無足採信。
四、綜上所述，本件異議人所有之車輛確有不遵守道路交通標線
    之指示之交通違規行為事實，堪以認定。惟異議人違反道路
    交通管理處罰條例第60條第2 項第3 款規定之行為，依同條
    例第63條第1 項第1 款規定，除處罰鍰外，並應記違規點數
    1 點，然原處分機關僅對異議人處以罰鍰，自有違誤，是應
    由本院將原處分撤銷，並自為裁定如主文第2 項所示。
五、據上論斷，應依道路交通案件處理辦法第20條前段，裁定如
    主文。
中    華    民    國    97    年     3    月    28    日
                    交通法庭  法  官  王俊彥
如不服本裁定應於送達後5日內向本院提出抗告狀。
以上正本證明與原本無異。
中    華    民    國    97    年    3     月    28    日
                              書記官  鄭永媚


司法院資訊處製作；財團法人民間司法改革基金會備份。
